【裁判字號】    98,交易,523
【裁判日期】    990930
【裁判案由】    過失傷害
【裁判全文】
臺灣板橋地方法院刑事判決             98年度交易字第523號
公  訴  人  臺灣板橋地方法院檢察署檢察官
被      告  丙○○
上列被告因過失傷害案件，經檢察官提起公訴（98年度偵字第
18843 號），本院判決如下：
    主  文
丙○○因過失傷害人，處有期徒刑月，如易科罰金，以新台幣
壹仟元折算壹日。緩刑貳年，並向乙○○支付新台幣壹拾萬元，
支付方式如下：於民國九十九年十一月三十日支付新台幣伍萬元
，並匯至乙○○指定之帳戶內；並自民國九十九年十二月十五日
起至民國一百年三月十五日止，分四期，於每月十五日，按月支
付乙○○新台幣壹萬貳仟伍佰元，並匯至乙○○指定之帳戶內。
    事  實
一、丙○○於民國九十八年四月五日九時許，騎乘車牌號碼A2M-
    310 號重型機車，沿臺北縣蘆洲市○○路往三重方向行駛，
    行經台北縣蘆洲市○○路二二二之一號前時，理應注意車輛
    行駛時，駕駛人應注意車前狀況，隨時採取必要之安全措施
    ，並注意在同一車道行駛時，後車與前車之間應保持隨時可
    煞停之距離，而依當時天候係晴天，路面乾躁，且屬日間有
    自然光線，視距良好，且道路無任何缺陷與障礙，並無不能
    注意之情事，詎丙○○竟疏於注意，於騎乘該機車行經上址
    時，竟疏未注意車前狀況，及保持後車與前車之間可隨時煞
    停之距離，適有甲○○騎乘車牌號碼F5Z-727 號重型機車附
    載乙○○，亦沿台北縣蘆洲市○○路往三重方向，同向直行
    至上址，丙○○遂撞擊騎乘在其車前甲○○所騎之機車後輪
    ，致甲○○與乙○○人車倒地，甲○○受有右眼結膜下出血
    、胸部鈍挫傷、全身多處擦傷、疑左側第十肋骨骨折等傷害
    （甲○○傷害部分已撤回告訴，本院不另為公訴不受理之諭
    知，理由詳如後述），乙○○亦因此受有左股骨遠端粉碎骨
    折、頭部外傷併腦震盪等傷害。丙○○於肇事後留在現場，
    且在獲報趕赴肇事現場處理之台北縣政府警察局蘆洲分局集
    賢派出所警員到達時，即對於尚未發覺何人犯罪之警員，主
    動向處理警員告知其係駕車肇事者，並接受本院裁判。
二、案經甲○○、乙○○訴由臺北縣政府警察局蘆洲分局移送臺
    灣板橋地方法院檢察署檢察官偵查起訴。
    理  由
壹、證據能力：
    被告以外之人於審判外之陳述，雖不符同法第一五九條之一
    至第一五九條之四之規定，但經當事人於審判程序同意作為
    證據，法院審酌該言詞陳述或書面陳述作成時之情況，認為
    適當者，亦得為證據；當事人、代理人或辯護人於法院調查
    證據時，知有第一五九條第一項不得為證據之情形，而未於
    言詞辯論終結前聲明異議者，視為有前項之同意，此據同法
    第一五九條之五規定甚明。鑒於採用傳聞證據排除法則之重
    要理由之一，係因傳聞證據未經當事人之反詰問予以覈實，
    若當事人願放棄對原供述人之反對詰問時，原則上即可承認
    該傳聞證據之證據能力，而揆諸我國刑事訴訟法第一五九條
    之五之立法理由，除參照前述傳聞證據排除法則之基本法理
    外，亦參考日本刑事訴訟法第三二六條之立法例，查日本刑
    事審判實務之運作，有關檢察官及被告均同意作為證據之傳
    聞書面材料或陳述，可直接援引該國刑事訴訟法第三二六條
    作為傳聞例外之法律依據，僅在檢察官與被告不同意之情況
    下，乃須根據其他傳聞例外規定俾以斟酌該等書面材料或陳
    述是否具有證據能力，在當事人間無爭執之案件中，傳聞證
    據基本上均可依據前引規定提出於法院使用。職是之故，我
    國刑事訴訟法第一五九條之五之適用應可作同上之解釋。經
    查，本判決後開所引用之各該被告以外之人於審判外之陳述
    （包括書面陳述），對本件各該被告而言，固皆屬傳聞證據
    ，惟各該被告就前揭審判外陳述之證據能力，於本院準備程
    序及審判期日時均表示具有證據能力；而公訴檢察官及被告
    雖知上開證據資料為傳聞證據，但於本院準備程序及審判期
    日中則表示無意見而不予爭執，且迄至言詞辯論終結前亦未
    再聲明異議。本院審酌上開證據資料製作時之情況，尚查無
    違法不當及證明力明顯過低之瑕疵，亦認為以之作為證據應
    屬適當，故揆諸前開法律規定與說明，爰逕依刑事訴訟法第
    一五九條之五規定，認前揭證據資料均例外有證據能力。
貳、實體方面：
一、訊之被告對於騎乘上揭機車與告訴人甲○○所騎機車於上開
    時、地發生車禍之事實坦承不諱，並經證人即告訴人甲○○
    、乙○○於警詢、偵查中及本院審理中指訴綦詳，且有臺北
    縣政府警察局蘆洲分局道路交通事故調查報告表(一)、(二)、道
    路交通事故現場圖及交通事故訪談紀錄表、肇事現場暨車損
    照片二十幀在卷可稽；從而告訴人即被害人乙○○確係因本
    件車禍致分別受有前揭傷害等情，則有新光吳火獅紀念醫院
    診斷證明書一紙附卷為憑，均堪認屬真實。
二、次按「汽車在同一車道行駛時，除擬超越前車外，後車與前
    車之間應保持隨時可煞停之距離。」、「汽車行駛時，駕駛
    人應注意車前狀況及兩車併行之間隔，並隨時採取必要之安
    全措施」，道路交通安全規則第九十四條第一項、第三項分
    別定有明文。經查，本件案發現場道路屬四線雙向車道，快
    慢車道以分隔線加以區隔，而被告與證人即告訴人甲○○二
    人當時所騎機車均屬同向直行於慢車道上，此有前揭道路交
    通事故調查報告表(一)、道路交通事故現場圖各一份在卷可稽
    ，又被告於警訊中稱：我車子的時速大約五十公里，……我
    當時騎乘重機車A2M- 310號在慢車道（靠慢車道與快車道白
    線），……，行經肇事地時我發現重機車F5Z-727 號在我機
    車右前方，約二個機車左右，對方當時有打左邊方向燈並左
    移，我來不及煞車，我的車前輪就撞到對方之後車輪，二台
    重機車就翻車等語（見偵卷第十一頁），另於偵查中自承：
    我當時騎機車在慢車道上，對方在我的前方，我們在同一個
    車道上，但是他往左邊移動，還是在慢車道上，我的時速大
    約五、六十左右，結果就閃避不及，我有煞車但還是撞到等
    語（見偵卷第四十六頁）。再於本院審理中陳稱：當時甲○○是往左偏行，他沒有要變換車道，仍在他的慢車道行駛等
    語（見本院九十八年十月十二日審判筆錄第五頁）。準此以
    觀，足見被告於肇事當時確係行駛在告訴人甲○○所騎乘之
    機車後方數公尺之處，又據證人即告訴人甲○○於本院審理
    中結證稱其當時是直行沒有要變換車道，伊只是單純往前行
    駛，是在慢車道上被撞擊等語（見本院前開審判筆錄第四頁
    反面），被告對告訴人甲○○所證其係行駛在慢車道上，沒
    有要變換車道，亦不爭執，足認告訴人甲○○應無變換車道
    及開啟方向燈之情，應可認定。綜此，足認被告行經肇事地
    點時顯疏未注意依其所騎機車之車速調整與前車即在同一車
    道同向行駛之告訴人甲○○所騎乘之機車保持可隨時煞停之
    距離，復未注意告訴人甲○○同向騎乘機車在其前方之車前
    狀況，致有於行進間未能適時掌握前車即告訴人甲○○之車
    行狀況，而未及煞停其所騎乘之機車，致撞及告訴人甲○○
    所騎乘之機車後車輪使甲○○與乙○○人車倒地之情，是被
    告確有上開諸項過失，已甚明顯。
三、綜上所述，被告就本件車禍之發生確分別有前述之過失行為
    ，且其之過失行為確使受甲○○附載之告訴人乙○○摔落地
    面因而受有前揭傷害，是被告之過失行為與告訴人乙○○之
    傷害結果間，應具有相當因果關係無疑。從而，本件事證已
    臻明確，被告之犯行應堪認定。
四、核被告所為，係犯刑法第二百八十四條第一項前段過失傷害
    罪。又被告於案發後，留在事故現場，對於未發覺之犯罪，
    主動向處理事故之警員承認其係駕車肇事者，進而接受本院
    裁判，此除經證人即當時處理之員警候雄哲於本院審理時供
    明在卷外，並有警方所製作之自首情形紀錄表一紙在卷可稽
    （附於本院九十八年十月十九日審判筆錄後），是被告核已
    自首，依刑法第六十二條前段規定，減輕其刑。本院審酌被
    告本件所為過失犯行，造成告訴人乙○○受有前揭傷害，復
    依前揭診斷證明書所載，尤以告訴人乙○○於九十八年四月
    五日入院急診就醫，並受鋼釘固定手術治療，同年月十五日
    出院，醫師建議宜休養半年，並預計於一年後安排拔釘手術
    ，足見告訴人乙○○所受傷害非輕，對其身體及精神上所造
    成之痛苦洵非輕微，自不言可喻，嗣迄至本院審理時，被告
    猶未能完全依原達成之民事調解內容履行賠償告訴人乙○○
    ，是被告所為，自應受有相當程度之刑事非難；惟另考量被
    告未曾受有有期徒刑以上之判決，此有臺灣高等法院被告前
    案紀錄表一份在卷可按，素行尚非不良，以及已坦承本件過
    失犯行等一切情狀，酌情量處如主文所示之刑，並諭知易科
    罰金之折算標準，以資懲儆。末查被告前未曾因故意犯罪受
    有期徒刑以上刑之宣告，有臺灣高等法院被告前案紀錄表佐
    卷可考，其因一時失慮致罹刑典，然已坦承犯行，知所悔悟
    ，且現正服兵役中復於本院審理時再與告訴人乙○○達成調
    解之履行方式，承諾繼續履行未清償之賠償金新台幣（下同
    ）十萬元予被害人乙○○，付款方式為於九十九年十一月三
    十日匯款五萬元，再自九十九年十二月十五日起至一百年三
    月十五日止，按月匯款一萬二千五百元予被害人乙○○等情
    ，有本院九十九年九月二十七日審判筆錄一份在卷可佐（見
    本院九十九年九月二十七日審判筆錄第六、七頁），是被告
    經此偵審教訓，當知所警惕，而無再犯之虞，本院認所宣告
    之刑以暫不執行為適當，併依刑法第七十四條第一項第一款
    之規定，宣告緩刑二年，用啟自新。再按緩刑宣告，得斟酌
    情形，命犯罪行為人向被害人支付相當數額之財產或非財產
    上之損害賠償，刑法第七十四條第二項第三款亦定有明文。
    查被告於本院審理時，承諾承諾繼續履行未清償之賠償金十
    萬元予被害人乙○○，付款方式為於九十九年十一月三十日
    匯款五萬元，再自九十九年十二月十五日起至一百年三月十
    五日止，按月匯款一萬二千五百元予被害人乙○○等情，已
    如前述，為使被害人獲得更充分之保障，並督促被告履行債
    務，以確保被告緩刑之宣告能收具體之成效，爰參酌被告與
    被害人乙○○於本院審理時所達成之賠償條件及付款方式，
    依刑法第七十四條第二項第三款之規定，命被告履行如主文
    第二項後段所示之內容，以觀後效。倘被告未遵循本院所諭
    知如主文所示之緩刑期間之負擔，情節重大者，檢察官得依
    刑事訴訟法第四百七十六條、刑法第七十五條之一第一項第
    四款之規定，聲請撤銷前開緩刑之宣告，併此指明。至公訴
    人尚以被告致告訴人甲○○受有右眼結膜下出血、胸部鈍挫
    傷、全身多處擦傷、疑左側第十肋骨骨折等傷害部分，並犯
    刑法第二百八十四條第一項前段之過失傷害罪，查該項之罪
    依同法第二百八十七條前段之規定，係屬告訴乃論之罪，茲
    據告訴人甲○○撤回其告訴，此有刑事撤回告訴狀一紙在卷
    可憑（見本院卷第六十六頁），本應諭知不受理之判決。惟
    因檢察官起訴書認被告係一過失行為，同時致告訴人甲○○
    、乙○○二人分別受有前揭之傷害，觸犯二過失傷害罪，係
    屬想像競合犯，是此過失傷害部分與前開論罪科刑之部分有
    裁判上一罪之想像競合關係，故本院就被告所涉此部分過失
    傷害犯行不另為公訴不受理之諭知，併此說明。
據上論斷，應依刑事訴訟法第二百九十九條第一項前段，刑法第
二百八十四第一項前段、第六十二條前段、第四十一條第一項前
段、第七十四條第一項第一款、第二項第三款，刑法施行法第一
條之一第一項、第二項前段，判決如主文。
本案經檢察官程秀蘭到庭執行職務。
中    華    民    國    99    年    9     月    30    日
                    交通法庭    法  官  李釱任
上列正本證明與原本無異。
如不服本判決，應於判決送達後10日內敘明上訴理由，向本院提
出上訴狀 (應附繕本) ，上訴於臺灣高等法院。其未敘述上訴理
由者，應於上訴期間屆滿後20日內向本院補提理由書「切勿逕送
上級法院」。
                                書記官   張惠芳
中    華    民    國    99    年    10    月    1     日
附錄本案論罪科刑法條全文
中華民國刑法第284條
 (過失傷害罪)
因過失傷害人者，處六月以下有期徒刑、拘役或五百元以下罰金
，致重傷者，處一年以下有期徒刑、拘役或五百元以下罰金。

司法院資訊處製作；財團法人民間司法改革基金會備份。
